【裁判字號】    98,司財管,91
【裁判日期】    980824
【裁判案由】    指定遺產管理人
【裁判全文】
臺灣高雄地方法院民事裁定            98年度司財管字第91號
聲  請  人  乙○○
上聲請人聲請指定被繼承人甲○○之遺產管理人事件，本院裁定
如下：
    主  文
聲請駁回。
程序費用新臺幣壹仟元由聲請人負擔。
    理  由
一、本件聲請意旨略以：聲請人乙○○要來申請國賠，戶籍謄本
    上鳳山廳嘉祥外里挖仔庄之（萬四十方厝地）戶籍內所有番
    地。法定密戶繼承遺囑遺產。余陳月英前高縣長張志光鳳山
    廳所長父陳致益買25年之久土地，厝地寄管二人，麗20歲歸
    還，余用68之久，張用40年之久，答父親麗20還，今麗47歲
    ，父親、母親、爺爺、奶奶作立案，密戶陳來福、乙○○全
    權法定繼承人背人侵佔，或三七五減租，放領、盜領、盜用
    開發，和戶籍上挖仔段陀子段、王曼仔林、岡山街挖子、五
    甲尾、挖子萬四十方厝地，台南下路竹岡山、橋頭、楠梓，
    東到旗山，西到彌陀、屏東、橋東西、糖廠路到鳳山、屏東
    兩邊大路厝地，中山南路兩邊厝地火車軌道兩邊厝地、台南
    下東西邊兩方土地，都是陳致益父買至民國58年止請法院准
    申請遺囑遺產法定繼承人乙○○，依土地法地34條(二)他共有
    人之住址為日據時期之番地，可以該番地所查對之現在住址
    向法院辦理提存。現在提領戶籍謄本上所有番地，和每一次
    乙○○來遺產繼承和過戶，登記有戶籍、爺爺名下地和每一
    筆，上面寫清楚地祖陳家留，父陳致益買，寄放余張二人登
    記託管，二人以犯法貪、佔有、侵佔、背信、違造文書、託
    任罪，依委託條例30條、第37條、國家行政單、公務員、盜
    佔盜開發，賠二倍喪失，第1145條。三、以詐欺或脅迫妨害
    被繼承人，為關於繼承之遺囑或使其撤回或變更之者。四偽
    造、變造、隱匿或湮滅被繼承人關於繼承之遺囑。前項第
    2 款至第4 款之規定，如經被繼承人宥恕者，其繼承權不喪
    失。空軍官校、機校、幼校。父陳致益和兄發明自來水，配
    水買。二、遺囑、遺產、法定繼承人、密戶繼承人、岡山挖
    仔段（萬四十方厝地）百千億萬兆甲土地，挖仔段千六百四
    十五番地，現華岡段，張余二位佔管，第1138條。四繼承開
    始於繼承編施行之後者，女子不論出嫁均有繼承權（41年臺
    上字第518 號）申請提領。繼承人乙○○依行政法規，土地
    法第34之10執二、向台北地方法院提領日據時代祖先留密戶
    0000-0000 ，挖仔段（萬四十方厝地）百千億萬兆甲地，挖
    仔段千六百四十五番地，三百四十六番地挖仔六百五十番地
    挖子六百五十二番挖仔六百五十番地挖仔庄六百五十二番地
    瓊仔林庄百九十三番地岡山街挖子參百參拾七番地岡山街挖
    子貳百五拾七番地岡山街挖子三百四十六番地，岡山街挖子
    三百三十四番地五甲尾二百八十九番地，夫共二分父共二分
    ；余陳月英，張志光於民國58年二人委託，百千億萬兆甲土
    地，甲○○密岡山庄陀子向法院提領。百千億萬兆甲土地三
    筆等語
二、按「繼承開始時，繼承人之有無不明者，由親屬會議於1 個
    月內選定遺產管理人，並將繼承開始及選定遺產管理人之事
    由，向法院報明。」、「無親屬會議或親屬會議未於前條所
    定期限內選定遺產管理人者，利害關係人或檢察官，得聲請
    法院選任遺產管理人，並由法院依前項規定為公示催告。」
    、又「先順序繼承人均拋棄其繼承權時，由次順序之繼承人
    繼承，其次順序之繼承人有無不明或第四順序之繼承人均拋
    棄其繼承權者，準用關於無人承認繼承之規定。」，民法第
    1177條、第1178條第2 項、第1176條第6 項分別定有明文。
三、查聲請人主張之首揭事實，其內容語意不明，難以探求真意
    ，且聲請人之國賠請求亦非本院審理本件選任遺產管理人事
    件之範疇。次查，被繼承人甲○○仍有一子陳來旺尚生存，
    且未向本院聲明拋棄繼承，有聲請人提出陳來旺戶籍謄本及
    本院案件查詢清單各1 紙附卷可稽，揆諸上開法律規定，本
    件聲請人之聲請，經核於法不合，應予駁回。
四、依非訟事件法第21條第1項、第24條第1項，裁定如主文。
中    華    民    國    98    年     8    月    24    日
                  家事法庭  司法事務官  任士慧
以上正本係照原本作成。
如對本裁定抗告須於裁定送達後10日之不變期間內，內向本院提
出抗告狀，並繳納抗告費新臺幣1,000元。
中    華    民    國    98    年    8     月    25    日
                            書  記  官  蔡金臻


司法院資訊處製作；財團法人民間司法改革基金會備份。
